【裁判字號】    99,家訴,39
【裁判日期】    991020
【裁判案由】    給付扶養費
【裁判全文】
臺灣士林地方法院民事裁定              99年度家訴字第39號
原      告  丙○○（已歿）
訴訟代理人  胡志彬律師
被      告  甲○○
            乙○○
上列當事人間請求給付扶養費事件，本院裁定如下：
    主  文
原告之訴駁回。
訴訟費用由原告負擔。
    理  由
一、原告起訴主張：原告年已67歲，且身體狀況不佳，曾患有肺
    炎、胃腸道出血潰瘍、胰臟炎與慢性腎衰竭等疾病，目前因
    重度腎衰竭需固定就醫追蹤，已無謀生能力，被告甲○○、
    乙○○為原告與前配偶李美蓉所生之子女，其等為原告之直
    系血親卑親屬，爰依民法第1114條、第1117條之規定提起本
    件訴訟，請求被告二人共同分擔原告每月之扶養費，即被告
    甲○○、乙○○應自民國99年4 月起至原告死亡之日止，按
    月於每月15日前分別支付原告新臺幣（下同）12,131元等語
    。
二、按原告無當事人能力且其情形不可補正者，法院應以裁定駁
    回原告之訴，民事訴訟法第249 條第1 項第3 款定有明文。
    所謂當事人能力，係指得為民事訴訟當事人之資格，即以民
    法上權利能力之有無為準；而依民法第6 條之規定，自然人
    之權利能力，始於出生，終於死亡。故自然人出生後死亡前
    ，均因具備權利能力，而同時具備民事訴訟程序中得為當事
    人之資格。又當事人能力為訴訟成立要件之一，此項要件在
    訴訟繫屬中必須繼續存在，若訴訟程序進行中原告喪失當事
    人能力者，訴訟程序當然停止，應由其繼承人、遺產管理人
    等承受訴訟程序，民事訴訟法第168 條規定甚詳；惟原告死
    亡後，為訴訟標的之法律關係不得繼承者，除別有規定之外
    （民事訴訟法第580條參照），仍應以其訴不合法駁回之。
三、經查，原告丙○○提起本件訴訟後，於99年9 月8 日死亡，
    有除戶謄本及死亡證明書各1 份在卷足憑。又按扶養請求權
    屬請求權人身分上專屬之權利，該權利因請求權人死亡而消
    滅，其繼承人不得繼承其身分關係（最高法院49年臺上字第
    625 號判例意旨參照），而本件訴訟標的法律關係，為原告
    本於其與被告之父子、女關係所生之扶養費請求權，故原告
    於本件訴訟進行中死亡，而上開扶養費請求權依其性質，係
    專屬於原告一身之權利，不得為繼承之標的，況原告之繼承
    人即被告二人，亦無從承受訴訟。揆諸前揭說明，本件訴訟
    已因原告喪失當事人能力，且無法由原告之繼承人承受訴訟
    ，自難認為合法，應予駁回。
四、依民事訴訟法第249 條第1 項第3 款、第95條、第78條，裁
    定如主文。
中    華    民    國    99    年    10    月    20    日
                  家事庭  法  官  陳文通
以上正本證明與原本無異。
如不服本裁定，應於裁定送達後10日內向本院提出抗告狀。
中    華    民    國    99    年    10    月    20    日
                          書記官  陳玉瓊

司法院資訊處製作；財團法人民間司法改革基金會備份。
